【裁判字號】    95,上訴,4045
【裁判日期】    951221
【裁判案由】    搶奪
【裁判全文】
臺灣高等法院刑事判決                95年度上訴字第4045號
    上  訴  人
    即  被  告  甲○○
上列上訴人因搶奪案件，不服臺灣臺北地方法院95年度訴字第94
0號，中華民國95年10月3日第一審判決（起訴案號：臺灣臺北地
方法院檢察署95年度偵字第11931號），提起上訴， 本院判決如
下：
    主  文
上訴駁回。
    事  實
一、甲○○前有違反麻醉藥品管理條例、竊盜及偽造文書等前科
    ，於民國95年5月23日9時45分許，騎乘腳踏車至臺北市○○
    區○○路49號臺灣銀行前之騎樓，向於該處擺設攤位之乙○
    ○購買每張售價2百元之「超級七七七」刮刮樂公益彩券2張
    ，惟均未能中獎，遂向乙○○表示希望索回其交付之購買彩
    券價金新臺幣（下同）4百元，然為乙○○所婉拒， 甲○○
    便乘其腳踏車離去。嗣於數分鐘後，甲○○認乙○○行動不
    便而有機可乘，竟萌生意圖為自己不法所有之犯意，騎乘腳
    踏車返回乙○○之攤位處，並乘乙○○起身轉向以雙手將其
    擺放彩券之板子扶正而不及防備之際，靠近乙○○並以單手
    搶奪乙○○身邊板子上所擺放之上開種類彩券壹捆（共45張
    ，價值9千元），得手後騎乘腳踏車迅速逃離現場。 乙○○
    見狀追呼搶劫，經懷德大樓保全人員廖世祿及途經該處之快
    遞王正宏協助追捕後，甲○○嗣於臺北市○○區○○街15號
    前遭王正宏踢倒並為廖世祿所制伏並逮捕之，復於該處扣得
    甲○○丟擲散落之搶奪所得彩券。
二、案經乙○○訴由臺北市政府警察局中正第一分局報請臺灣臺
    北地方法院檢察署檢察官偵查起訴。
    理  由
壹、程序方面：
    被告對於以下本院作為證據之各項證據資料，於原審及本院
    均同意作為證據，本院審酌該等其作成時之情況，認為並無
    不宜作為證據之情事，依法得作為證據。
貳、實體方面：
一、右揭事實業據被告於本院審判時坦承不諱，雖被告於原審中
    承認有於上揭時、地與被害人乙○○購買彩券等事實，然矢
    口否認有何搶奪犯行，並辯稱：伊第二次騎腳踏車回頭至被
    害人乙○○擺攤處之目的，是要以其身上所剩之金錢向被害
    人乙○○購買彩券，並無搶奪彩券之意思，但伊拿起彩券時
    ，被害人乙○○即高呼搶劫，伊一時緊張便騎腳踏車離去，
    忘記彩券還在伊手上云云。惟被告搶奪被害人乙○○所販賣
    公益彩券之事實，復據證人即被害人乙○○於原審審理時證
    稱：被告當天先向伊買二張彩券現場刮，但均未中獎，遂向
    伊要回四百元，伊予以婉拒後，被告即騎腳踏車離去，伊見
    被告走後，就站起將擺放彩券板子擺正，並面對伊女兒方向
    搬東西時，被告就從另一方向騎腳踏車回來，伊沒注意到被
    告，等伊抬頭時，被告的手已經伸過來拿彩券，那時板子與
    伊大約距離一公尺左右，被告以單手撈走伊之彩券後，就夾
    在另一之手腋下騎腳踏車逃走，伊之彩券係用橡皮筋整疊綁
    在一起，放在板子上用鬆緊帶含住，被告是以手撈起最旁邊
    那一疊彩券等語明確（見原審卷第40頁、第42頁），核與證
    人即懷德大樓保全人員廖世祿證稱：證人乙○○設攤的地方
    是在臺灣銀行及懷德大樓大廳的中間，為伊當時視線所及之
    處，當時曾見被告向證人乙○○買彩券掏錢的動作，後來聽
    到被告一直要向乙○○索回買彩券的錢，但因乙○○不還給
    被告，被告就騎腳踏車離開，伊以為沒事了，便坐下來並接
    聽一通上面的電話，剛掛完電話伊就聽到有人喊搶劫的聲音
    ，並看到被告騎腳踏車，彩券夾在其左手腋下，伊即去追被
    告，追到南陽街的郵局時，被告在轉角處被一位快遞先生撞
    倒在地，但一直掙扎要跑，因為伊有學過擒拿術，便將被告
    壓著，一直等到警察來，當時彩券已經散落滿地等語相符（
    見原審卷第45、46頁），而證人即當時協同追捕被告之快遞
    人員王正宏亦證稱，當時伊人在館前路快到信陽街之處抽煙
    ，看到有人騎腳踏車過去，並聽到告訴人喊搶劫，伊就發動
    機車追過去，到接近南陽街時追到被告，便踢他一腳，被告
    就跌倒了，當時有一個袋子和一些紙掉下來，後來聽說是彩
    券，被告跌倒後，就丟在旁邊，說不是他的，東西還給你，
    後來警察與保全人員就先後到現場等語（見原審卷第48頁）
    ，此外，並有於被告被逮捕處所扣得之「超級七七七」刮刮
    樂公益彩券45張之照片影本、臺北市政府警察局中正第一分
    局搜索扣押筆錄、扣押物品目錄表、 贓物認領保管單各1份
    附卷可參（見偵查卷第6至9頁、第33至34頁），顯然被告確
    有搶奪被害人乙○○所有之公益彩券行為，被告於本院審判
    時自白犯行，堪信真實，本件事證明確，被告犯行堪以認定
    。
二、核被告所為，係犯刑法第325條第1項之搶奪罪。原審因認被
    告罪證明確，引用刑法第325條第1項之規定，並審酌被告曾
    有違反麻醉藥品管理條例、竊盜及偽造文書前科，素行不佳
    ，其具有高職畢業之智識程度，復正值青壯，不思以正當途
    徑謀得生計，僅為獲取不法利益，見屬於社會弱勢族群之被
    害人乙○○行動不便可欺，竟為上開犯行，若非適有證人廖
    世祿、王正宏見義勇為，挺身追趕，被害人乙○○之全家生
    計勢必受嚴重之打擊，其行甚為可議，且犯後復飾詞以圖卸
    責，難謂有何悔悟之心，雖事後被害人乙○○具狀並於審理
    時表明同意原諒被告之行為，認仍不宜輕縱，並衡量被告犯
    罪時之一切情狀，量處有期徒刑1年2月。核其認事用法，尚
    無不合，量刑亦稱妥適，上訴人即被告上訴意旨請求從輕量
    處，尚無理由，上訴應予駁回。
據上論斷，應依刑事訴訟法第368條，判決如主文。
本案經檢察官周志榮到庭執行職務。
中    華    民    國    95    年    12    月    21    日
                  刑事第４庭     審判長法  官  蔡秀雄
                                       法  官  楊貴志
                                       法  官  周煙平
以上正本證明與原本無異。
如不服本判決，應於收受送達後十日內向本院提出上訴書狀，其
未敘述上訴之理由者並得於提起上訴後十日內向本院補提理由書
（均須按他造當事人之人數附繕本）。
                                       書記官  蕭麗珍
中    華    民    國    95    年    12    月    22    日
附錄：本案論罪科刑法條全文
刑法第325條
意圖為自己或第三人不法之所有，而搶奪他人之動產者，處6月
以上5年以下有期徒刑。
因而致人於死者，處無期徒刑或7年以上有期徒刑，致重傷者，
處3年以上10年以下有期徒刑。
第1項之未遂犯罰之。


司法院資訊處製作；財團法人民間司法改革基金會備份。
